【裁判字號】    98,交易,133
【裁判日期】    980921
【裁判案由】    過失傷害
【裁判全文】
臺灣彰化地方法院刑事判決             98年度交易字第133號
公  訴  人  臺灣彰化地方法院檢察署檢察官
被      告  甲○○
            乙○○
                      號
                      號
上列被告等因過失傷害案件，經檢察官提起公訴（九十八年度偵
字第四一四八號），本院判決如下：
    主  文
甲○○因過失傷害人，處拘役肆拾日，如易科罰金，以新台幣壹
仟元折算壹日。
乙○○因過失傷害人，處拘役貳拾日，如易科罰金，以新台幣壹
仟元折算壹日。
    事  實
一、甲○○、乙○○於民國九十七年十月十四日下午，分別騎乘
    車牌號碼ＫＶＫ－０三七號、ＫＲＸ－四三三號重型機車，
    各沿未劃有分向線或分向限制線之彰化縣線西鄉○○路○段
    六七一巷由東往西與由南往北方向行駛，於同日十三時五十
    分許，途經該路段七十八號後方處，甲○○已左轉該處路段
    之彎道改往南方向行駛，而乙○○則於對向路段繼續行駛欲
    在前方彎道處轉往東方向行駛，雙方原均應注意汽車行駛時
    ，駕駛人應注意車前狀況，並隨時採取必要之安全措施，且
    在未劃有分向線或分向限制線之道路，應靠右行駛，而依當
    時天候晴、日間自然光線明亮、路面柏油路乾燥、無缺陷、
    無障礙物、視距良好，並無不能注意之情事，竟均疏未注意
    上開規定，甲○○未能靠右行駛及注意車前狀況，乙○○亦
    疏未注意車前狀況，致雙方發生擦撞，人車倒地，甲○○因
    而受有疑腦震盪、左側肢體挫傷及擦傷之傷害，乙○○則受
    有腦震盪、除眼外臉挫傷、上肢挫傷、膝挫傷、牙齒斷裂之
    傷害。而雙方於肇事後經送醫救治，在未經有偵查犯罪職權
    機關或公務員發覺其為犯人前，於彰化縣警察局交通隊和美
    分隊員警前往處理時，主動陳明其等為肇事者而自首，進而
    接受裁判。
二、案經甲○○、乙○○訴由彰化縣警察局和美分局報請臺灣彰
    化地方法院檢察署檢察官偵查起訴。
    理  由
一、本案以下引用卷證內所涵括之供述及非供述證據，公訴人及
    被告均不爭執其證據能力，本院審酌該等證據作成或取得之
    情形，並無違法不當，是後述所引用之供述及非供述證據之
    證據能力均無疑義，合先敘明。
二、訊據被告甲○○、乙○○固均坦承於上開時、地，騎乘車牌
    號碼ＫＶＫ－０三七號、ＫＲＸ－四三三號重型機車發生擦
    撞，事後各自受有傷害之事實，惟均矢口否認有何過失犯行
    ，被告甲○○辯稱：其當時有靠右行駛，懷疑對方為何會撞
    到伊云云，而被告乙○○則辯稱：伊當時有煞車，是對方未
    靠右行駛云云。經查：
（一）被告二人於九十七年十月十四日十三時五十分許，分別騎
      乘車牌號碼ＫＶＫ－０三七號、ＫＲＸ－四三三號重型機
      車，沿彰化縣線西鄉○○路○段六七一巷由東往西與由南
      往北方向行駛，途經該路段七十八號後方道路轉彎處，被
      告甲○○欲轉往南方向行駛，被告乙○○則行駛於對向，
      雙方不慎發生擦撞，被告甲○○因而受有疑腦震盪、左側
      肢體挫傷及擦傷之傷害，被告乙○○則受有腦震盪、除眼
      外臉挫傷、上肢挫傷、膝挫傷、牙齒斷裂之傷害等事實，
      為被告等所坦認，且有彰化縣警察局道路交通事故調查報
      告表及現場圖、現場照片七幀、財團法人彰濱秀傳紀念醫
      院診斷證明書等附卷可憑。
（二）次查，被告二人於偵查中均供承渠等就本件車禍之發生均
      有過失等語。且稽之前揭道路交通事故調查報告表、現場
      圖、現場照片所示，彰化縣線西鄉○○路○段六七一巷為
      一未劃有分向線或分向限制線之道路，肇事現場道路寬為
      三點四公尺，而被告乙○○機車倒地後刮地痕起始點，距
      離右側路緣約零點七公尺，被告甲○○騎乘之機車左側車
      身受損，被告乙○○騎乘之機車前車頭受損，可知被告甲
      ○○騎乘上開機車沿線西鄉○○路○段六七一巷行經彎道
      轉往南方向行駛至肇事地點時，因未注意在未劃有分向線
      或分向限制線之道路靠右行駛且未注意車前狀況，致與對
      向已靠右行駛之被告乙○○發生擦撞，使被告乙○○因而
      受傷，其自有過失，殆無疑義。況本件經送臺灣省彰化縣
      區車輛行車事故鑑定委員會鑑定結果，亦認被告甲○○駕
      駛重機車行經未劃有分向線或分向限制線之彎道路段未靠
      右行駛，為肇事原因，有該委員會九十八年八月二十四日
      彰鑑字第０九八五六０一八三０號函送之鑑定意見書在卷
      可憑。
（三）雖上開鑑定意見書另認被告乙○○因措手不及，無肇事因
      素云云。惟按「參與交通之人，除應依道路交通安全規則
      為一般之注意外，尚有依實際情況而異之特別注意義務，
      關於他人違規行為所導致之危險，若屬已可預見，且有充
      足之時間可採取適當之措施以避免發生交通事故之結果時
      ，即有隨時採取必要之安全措施以避免結果發生之義務，
      否則，仍無以免除其責任（最高法院八十一年度台上字第
      五三四三號判決意旨可資參照）。」觀諸卷附之現場照片
      ，被告乙○○之行駛方向，沿肇事地點至彎道處，右側均
      為平坦草地，並無任何障礙物阻礙視線，對向來車均能清
      楚可見；次觀前揭道路交通事故現場圖所示，被告乙○○
      機車倒地處與後方之刮地痕起始點，中間約有十公尺餘之
      距離，並有機車刮地痕延伸，若依被告乙○○之辯解，其
      於發現對向被告甲○○機車朝伊而來時即時煞車，從力學
      原理，被告乙○○騎乘之機車縱然倒地，亦不致產生往前
      滑行之現象，堪認本件肇事時，被告雙方機車均係處於行
      進狀態；復觀諸被告乙○○機車倒地刮地痕起始點，距離
      彎道處尚有十餘公尺之距離，換言之，本件肇事地點並非
      於道路過彎處，而係於過彎道後直線之道路上。則綜合上
      述各情，並參酌被告乙○○於警詢中供稱伊當時車速約三
      十公里等語，以被告乙○○當時所處之情狀，若施以一般
      駕駛人應有之注意，當即可發現對向被告甲○○之來車，
      已侵入其車行方向，且有足夠之時間可採取適當之措施以
      避免事故之發生，詎雙方仍發生碰撞，顯示被告乙○○於
      車禍當時並未充分注意車前狀況，此從其警詢筆錄中供稱
      ：「行駛至肇事處時，突然前方對向一部ＫＶＫ－０三七
      號重機車未靠右行駛並逆向行駛過來，導致我煞車不及，
      雙方不慎發生碰撞」、「（發現危險時距離對方多遠）約
      二公尺左右」等語尤可印證，是被告乙○○之駕駛行為確
      有疏失，應可認定。
（四）按汽車行駛時，駕駛人應注意車前狀況，並隨時採取必要
      之安全措施；汽車除行駛於單行道或指定行駛於左側車道
      外，在未劃有分向線或分向限制線之道路，應靠右行駛；
      道路交通安全規則第九十四條第三項、第九十五條第一項
      各定有明文。查被告二人均為領有重型機車駕駛執照之駕
      駛人，自應注意上開規定。又依卷附之道路交通事故調查
      報告表，本件車禍發生當時，天候晴、日間自然光線明亮
      、路面柏油路乾燥、無缺陷、無障礙物、視距良好，依當
      時之客觀情形，並無不能注意之情事，被告二人竟均疏未
      注意，以致肇事，其等有違上開道路交通安全規則之規定
      甚明。再被告等確因本件車禍各受有傷害已詳述如前，且
      與被告二人過失犯行間，各具有相當之因果關係。從而，
      本件事證已明，被告二人辯稱渠等均無過失云云，自非可
      採，被告等之過失犯行堪以認定，自應依法論科。
三、核被告甲○○、乙○○所為，均係犯刑法第二百八十四條第
    一項前段之普通過失傷害罪。又被告二人於肇事送醫後，在
    未經有偵查犯罪職權機關或公務員發覺其為犯人前，即向到
    場處理之彰化縣警察局交通隊和美分隊員警陳明渠等為肇事
    者而自首，進而接受裁判，此有彰化縣警察局道路交通事故
    肇事人自首情形紀錄表在卷可佐，核與自首之要件相當，爰
    依刑法第六十二條前段規定減輕其刑。爰審被告等並無任何
    犯罪前科，素行良好，此有臺灣高等法院被告前案紀錄表各
    一份在卷可憑，並考量被告等之過失程度、受傷情形，暨渠
    等犯後迄今尚未能達成和解等一切情狀，各量處如主文所示
    之刑，並均諭知易科罰金之折算標準。
據上論斷，應依刑事訴訟法第二百九十九條第一項前段，刑法第
二百八十四第一項前段、第六十二條前段、第四十一條第一項前
段，刑法施行法第一條之一，判決如主文。
本件經檢察官蕭有宏到庭執行職務。
中    華    民    國    98    年    9     月    21    日
                     交通法庭   法  官  王義閔
以上正本證明與原本無異。
如不服本判決應於收受判決後10日內向本院提出上訴書狀，並
應敘述具體理由。其未敘述上訴理由者，應於上訴期間屆滿後
20日內向本院補提理由書(均須按他造當事人之人數附繕本)
「切勿逕送上級法院」。
告訴人或被害人對於判決如有不服具備理由請求檢察官上訴者，
其上訴期間之計算係以檢察官收受判決正本之日期為準。
中    華    民    國    98    年    9     月    21    日
                                書記官  林盛輝
中華民國刑法第284條
（過失傷害罪）
因過失傷害人者，處 6 月以下有期徒刑、拘役或 5 百元以下罰
金，致重傷者，處 1 年以下有期徒刑、拘役或 5 百元以下罰金
。


司法院資訊處製作；財團法人民間司法改革基金會備份。
